臺灣高等法院民事判決　　　　　　　　　　94年度訴字第15號
原　　　告　丙○○
　　　　　　丁○○
　　　　　　庚○○
　　　　　　乙○○
　　　　　　戊○○○
　　　　　　甲○
被　　　告　己○○
上列當事人間請求侵權行為損害賠償事件，原告於刑事訴訟程序
提起附帶民事訴訟，經本院刑事庭移送前來，本院於民國94年6
月29日言詞辯論終結，判決如下：
    主  文
被告應給付原告各如附表所示之金額。
訴訟費用由被告負擔。
    事實及理由
一、按訴狀送達後，不變更訴訟標的而擴張或減縮應受判決事項
    之聲明者，為法之所許，民事訴訟法第255條第1項第3 款著
    有規定。原告甲○起訴時請求被告給付之金額為新台幣（下
    同）38,500元，於本院準備程序中減縮為36,500元，為法之
    所許，應先說明。
二、原告主張：被告於民國84年6月1日在基隆市○○街303巷15
    弄17號5樓自宅，召集每期每人5千元互助會，採內標制，會
    員連會首共81名，被告自任會首，會期自84年6月1日起至87
    年12月1日止。於互助會進行期間，因有其他會員倒會，致
    被告財務週轉陷於困難。詎被告竟基於自己不法所有之意圖
    ，連續冒用會員名義，標取會款。嗣於87年10月13日倒會。
    原告等人均為活會，於倒會時應尚僅餘活會4人次，然原告
    丙○○1會（互助會單71號「聰敏」）、丁○○1會（互助會
    單50號「淑雲」）、庚○○2會（互助會單3、4號「阿課」
    ）、乙○○1會（互助會單59號「春嬌」）、戊○○○2會（
    互助會單1、2號「碧雲」）、甲○1會（互助會單60號「美
    雲」），以及訴外人謝元祿1會、陳惠君2會均未標取。爰依
    侵權行為法律關係請求被告賠償各如附表所示之金額。並聲
    明：如主文所示。
三、被告則以；伊因遭其他會員倒會，致財務週轉困難，不得已
    才冒用會員名義，標取會款。對原告等人之主張自認，然表
    示願將向死會會員收取之會款給原告等人。並聲明：原告之
    訴駁回。
四、查原告等人均係上開互助會會員，於87年10月13日倒會時，
    均為活會，為被告所是認，並有互助會單在卷可稽，堪信原
    告等人主張為實在。系爭互助會採內標制，為被告所不爭。
    故於互助會倒會前，每次標會之會息，為活會會員當次標會
    應得之利益。因此，於倒會時，每一活會可向會首請求之金
    額為38,500元【5,000×（81-4）＝38,500】。原告丙○○
    以每次實際繳納之會金合計300,450元為本件之請求，於法
    並無不合（附民卷第37頁）；原告甲○參加2會，已標取1會
    ，尚餘1活會，因死會部分仍有4次須繳納，故扣除2萬元（
    5,000×4＝20,000），甲○本件請求為36,500元（38,500-2
    0,000＝36,500）。其餘原告丁○○、乙○○各為1活會，請
    求之金額各為38,500元；原告庚○○、戊○○○各為2活會
    ，請求之金額各為77,000元（38,500×2＝77,000），原告
    等人請求之金額均堪認定。
五、綜上所述，原告等人主張依侵權行為法律關係請求被告賠償
    損害為可採，被告所辯則無可取。從而，原告等人請求被告
    給付各如附表所示之金額為有理由，應予准許。
六、據上論結，本件原告之訴為有理由，依民事訴訟法第78條，
    判決如主文。
中　　華　　民　　國　　94　　年　　7　　月　　13　　日
　　　　　　　　　民事第八庭  審判長法　官  李瓊蔭
　　　　　　　　　　　　　　　　    法　官  陳邦豪
　　　　　　　　　　　　　　        法　官  游明仁
正本係照原本作成。
如不服本判決，應於收受送達後20日內向本院提出上訴書狀，其
未表明上訴理由者，應於提出上訴後20日內向本院補提理由書狀
（均須按他造當事人之人數附繕本）上訴時應提出委任律師或具
有律師資格之人之委任狀；委任有律師資格者，另應附具律師資
格證書及釋明委任人與受任人有民事訴訟法第466條之1第1 項但
書或第2項（詳附註）所定關係之釋明文書影本。
中　　華　　民　　國　　94　　年　　7 　　月　　14　　日
　　　　　　　　　　　　　　　　　　書記官  于  誠
附註：
民事訴訟法第466條之1（第1項、第2項）：
對於第二審判決上訴，上訴人應委任律師為訴訟代理人。但上訴
人或其他法定代理人具有律師資格者，不在此限。
上訴人之配偶、三親等內之血親、二親等內之姻親，或上訴人為
法人、中央或地方機關時，其所屬專任人員具有律師資格並經法
院認為適當者，亦得為第三審訴訟代理人。
附表：
┌─────┬────────────────────┐
│ 原    告 │           金額（新台幣）               │
├─────┼────────────────────┤
│ 丙 ○ ○ │              300,450                   │
├─────┼────────────────────┤
│ 丁 ○ ○ │              385,000                   │
├─────┼────────────────────┤
│ 庚 ○ ○ │              770,000                   │
├─────┼────────────────────┤
│ 乙 ○ ○ │              385,000                   │
├─────┼────────────────────┤
│ 戊○○○ │              770,000                   │
├─────┼────────────────────┤
│ 甲    ○ │              365,000                   │
└─────┴────────────────────┘
